臺灣高等法院臺南分院刑事判決　　　　 96年度上訴字第207號
上　訴　人　臺灣臺南地方法院檢察署檢察官
上　訴　人
即　被　告　乙○○
　　　　　　　　　　　地）
選任辯護人　吳炳輝 律師
被　　　告　丁○○
　　　　　　　　　　　地）
選任辯護人　吳炳輝　律師
上列上訴人因被告等強盜案件，不服臺灣臺南地方法院94年度訴
字第1425號中華民國95年11月28日第一審判決（起訴案號：臺灣
臺南地方法院檢察署94年度偵字第976號），提起上訴，本院判
決如下：
    主  文
原判決關於乙○○、丁○○部分撤銷。
乙○○、丁○○共同攜帶兇器竊盜，各處有期徒刑貳年。
    事  實
一、緣乙○○、丁○○為夫妻關係，二人因覬覦甲○○○（係丁○○姊姊陳麗之婆婆）之財產，竟邀集戊○○、丙○○商
    議竊盜事宜，四人基於意圖為自己不法所有之犯意聯絡，於
    九十三年九月七日下午三時許，由乙○○駕駛其所有不詳車
    號之自用小客車搭載其妻丁○○、戊○○及丙○○三人，共
    同前往甲○○○位於臺南縣大內鄉內庄十四號之二住處附近
    ，由戊○○先於當日下午四時一分許及四時三十四分許，以
    其所有0000000000號行動電話撥打甲○○○家中
　  00－0000000號電話，分別接通五秒及十五秒而無
    人接聽，彼等確定無人在家後，乙○○即驅車至甲○○○住
    處門口停下，讓戊○○、丙○○由右後座下車，乙○○則隨
    即駛離，並於附近繞行等候，戊○○則持其所有客觀足以傷
    人身體之Ｔ型扳手一支撬開並拉起甲○○○住處之鐵捲門，
    戊○○與丙○○進入客廳後見到甲○○○，二人即另萌強盜
    之故意，隨即制服甲○○○，並由戊○○以膠帶封住甲○○○之嘴巴使其無法呼救，再將其綑綁於樓梯扶手上，而以此
    強暴方式至甲○○○無法抗拒，丙○○則至二樓房間搜尋財
    物，取得甲○○○所有之女用黑色皮包一個（內有新臺幣【
    下同】四萬元及健保卡、殘障手冊等證件）得手，丙○○即
    於下午四時四十三分三十七秒許，以戊○○上開行動電話撥
    打乙○○所有0000000000號行動電話通知乙○○
    渠等已做案完畢，乙○○隨即駕車至甲○○○住處前接應戊○○、丙○○上車後揚長而去。其後乙○○即與戊○○、丙○○朋分所得現金，並將甲○○○上開皮包及證件隨意丟棄
    。
二、案經臺南縣警察局善化分局報請臺灣臺南地方法院檢察署檢
    察官偵查起訴。
    理  由
一、證據能力部分：
(一)、按被告以外之人於檢察事務官、司法警察官或司法警察調查
    中所為之陳述，與審判中不符時，其先前之陳述具有較可信
    之特別情況，且為證明犯罪事實存否所必要者，得為證據。
    刑事訴訟法第一百五十九條之二定有明文。又該條所謂「具
    有較可信之特別情況」，係指證人於司法警察調查中所為之
    陳述，與審判中不符，而其先前之陳述，從客觀上之環境或
    條件等情況加以觀察，有足以取代審判中交互詰問之可信性
    保證者而言。證人所為之先前陳述，相較於審判中之陳述，
    是否具有更可信之特別情況，應依其陳述時外部之客觀情況
    判斷；而所謂「特別可信性」，係指陳述是否出於供述者之
    真意、有無違法取供情事之信用性而言，故應就偵查或調查
    筆錄製作之原因、過程及其功能等加以觀察其信用性，據以
    判斷該傳聞證據是否有顯不可信或有特別可信之情況而例外
    具有證據能力。被告乙○○、丁○○本人及彼等之辯護人於
    本院準備程序時明白表示同意本案被告戊○○與丙○○於警
    、偵詢時之證述，有證據能力（見本院卷第七四頁）。
(二)、本件同案被告丙○○於警詢時關於被告乙○○、丁○○均有
    參與本案竊盜犯行之陳述，與其於審理中結證被告乙○○、
    丁○○並未參與本案犯行等情節不符（見本院卷第一○五至
    一○七頁）；按丙○○警詢時之陳述，係臺南縣警察局善化
    分局警員於九十四年一月十七日及同年二月三日前往屏東監
    獄屏東分監所製作，並未在警方控制中；丙○○於原審審理
    時亦表示：九十四年一月十七日警詢時監獄管理員有在旁邊
    ，製作筆錄過程未經刑求逼供，當天筆錄是依照伊的陳述記
    載，但伊所說的不實在，因為警員一來就說大家都說是伊指
    使的，伊才會指證乙○○及丁○○，九十四年二月三日警詢
    時之情況亦同等語（見原審卷第一九七至一九八頁）。於本
    院審理中復經辯護人要求，本院勘驗九十四年一月十七日丙○○之警訊光碟（於屏東分監錄製），丙○○針對警員之詢
    問均能清楚回答，其陳述並無精神不濟或意識不清現像，並
    謂九十三年九月七日係由乙○○駕車載彼等前往大內等情。
    足見證人丙○○上開警詢所述，並無警方違法取供情事，顯
    然具有較可信之特別情況。上揭供述敘及同案被告乙○○、
    丁○○涉案情形，自為證明同案被告乙○○、丁○○犯罪事
    實存否所必要，依上開規定得採為認定被告乙○○、丁○○
    本案犯罪事實之證據。
(三)、證人、鑑定人依法應具結而未具結者，其證言或鑑定意見，
    不得作為證據，刑事訴訟法第一百五十八條之三亦有明文。
　　查證人戊○○於九十三年十二月二十八日及證人丙○○於九
  　十四年三月十八日上午偵訊時，固均曾經檢察官告知證人具
    結義務、偽證處罰及得拒絕證言之相關事項而為具結證言，
    然渠等嗣於九十四年三月十八日下午二時八分許起之偵訊過
    程，檢察官即未再告知該次接受訊問是否兼具證人身分，而
    有據實陳述之義務，否則將受偽證罪責之追訴，亦未告知該
    等被告接受訊問時是否為前次具結效力所及，以上均可見諸
    各該偵訊筆錄之記載。本院認證人戊○○及丙○○於本案同
    時兼具被告身分，檢察官於九十四年三月十八日下午對渠等
    之偵訊程序，未告知渠等係以被告或證人身分接受偵訊，將
    使渠等對於是否得因被告身分而有保持緘默權利或因證人身
    分而有據實證言義務甚至前次具結是否有效產生混淆，從而
    證人戊○○與丙○○前次偵訊具結效力未能延伸至該次偵訊
    程序，縱檢察官以渠等為證人身分偵訊，因未依法具結，揆
    之前揭規定，渠等該次陳述，自不得作為被告乙○○及丁○○有關本案之證據。
(四)、被告以外之人於審判中有下列情形之一，其於檢察事務官、
    司法警察官或司法警察調查中所為之陳述，經證明具有可信
    之特別情況，且為證明犯罪事實之存否所必要者，得為證據
    ：一、死亡者。二、身心障礙致記憶喪失或無法陳述者。三
　　、滯留國外或所在不明而無法傳喚或傳喚不到者。四、到庭
  　後無正當理由拒絕陳述者，刑事訴訟法第一百五十九條之三
    定有明文。查證人即被害人甲○○○於警詢中所為之陳述，
    屬被告以外之人於審判外之言詞陳述，其於原審審理前即已
    死亡，有國立成功大學醫學院附設醫院出具之診斷證明書一
    份在卷足稽（警卷第六十二頁）。則證人甲○○○上開於警
    詢時所為之陳述符合刑事訴訟法第一百五十九條之三第一款
    所示「死亡」之要件，其於警詢時所為之供述，內容提及遭
    受強盜之過程，係屬證明本件犯罪事實存否所必要之證據。
    茲審酌證人甲○○○於警詢時所為之陳述，因距離案發時間
    較近，記憶較深刻清晰，表達較為明確，且證人甲○○○與
    被告戊○○、丙○○素不相識，亦未指認係何人對其強盜，
    衡情其並無虛偽陳述，故意誇飾案發情節甚至設詞誣陷被告
    之動機，是證人甲○○○於警詢時陳述之憑信性應足獲得擔
    保，綜上各節，應認為證人甲○○○於警詢時所為之供述，
    具有可信之特別情況，而與刑事訴訟法第一百五十九條之三
    第一款所示要件相符，自得作為本件認定事實之憑據。
(五)、被告以外之人於審判外之陳述，雖無刑事訴訟法第一百五十
    九條之一至第一百五十九條之四得為證據之原因，而經當事
　　人於審判程序同意作為證據，法院審酌該言詞陳述或書面陳
  　述作成時之情況，認為適當者，亦得為證據；當事人、代理
    人或辯護人於法院調查證據時，知有第一百五十九條第一項
    不得為證據之情形，而未於言詞辯論終結前聲明異議者，視
    為有前項之同意。刑事訴訟法第一百五十九條之五定有明文
    。被告乙○○、丁○○及渠等之辯護人於本院行準備程序時
    ，均已明示同意證人己○○於警詢時陳述之證據能力（見本
    院卷第七四頁）。本院審酌該等言詞陳述作成時之情況及證
    據取得過程等節，認為上開證據，亦適宜作為證據，因認上
    開供述證據，均有證據能力，可以作為認定被告乙○○、丁○○有關本案犯罪事實之依據。
二、實體部分：
(一)、被告戊○○與丙○○實行強盜構成要件行為部分：
    被告戊○○及丙○○對於上揭時地，持戊○○所有Ｔ型扳手
    撬開被害人甲○○○住處鐵捲門後，共同進入甲○○○住處
    ，以膠帶封住甲○○○之嘴巴使其不得呼救，並將其綑綁在
    樓梯扶手上，以此強暴方式至甲○○○不能抗拒，再由丙○○上樓搜尋財物，取得甲○○○所有之黑色女用皮包一只（
    內有現金四萬元及甲○○○之健保卡及殘障手冊等證件）之
    犯行，迭於警詢、偵查中及原審審理時均自白不諱，而此部
    分供述，核與證人甲○○○於警詢、證人己○○於警詢及本
    院審理時之證述大致相符，復有卷附膠帶與被害人住處照片
    可資佐證，應堪採信。而被告戊○○、丙○○所犯加重強盜
    部分亦經原審判決確定，丙○○原有提起上訴，嗣又具狀撤
    回上訴（見本院卷第六七頁）。
(二)、被告乙○○部分：
  　訊據被告乙○○固不否認案發當日與被告丁○○、戊○○及
    丙○○，由伊開其所有不詳車號自用小客車載彼等前往臺南
    縣大內鄉內庄村甲○○○住處附近等情，惟矢口否認有何強
    盜犯行，辯稱略以：當日戊○○與丙○○在甲○○○住處附
    近下車要去吃麵，伊係要去找丁○○的姐夫，因未見丁○○
    姐夫的車子，故未進去，對於被告戊○○與丙○○強盜甲○○○之事並不知情云云。然查：
  1.證人丙○○於九十四年一月十七日警詢時陳述：伊與乙○○
    、丁○○、戊○○四人一起到臺南縣大內鄉，由乙○○開他
    的車載伊等，丁○○坐在乙○○右側等語（警卷第四十二至
    四十三頁）；證人己○○於原審及本院審理時證述：該二名
    年輕人（即被告戊○○與丙○○），是從右後門同一邊下車
    ，伊有看到二個人沒下車，但臉孔沒有看到，只知道一男一
    女，男的開車，女的穿白衣服等語（見原審卷第一四八、一
    五一頁；本院卷第一○九頁）。互核證人所述，與被告乙○○所陳由伊駕車等情相符，此部分自為可採。另戊○○、丙○○雖於原審審理時改稱：當時係由戊○○駕車云云，然戊○○於原審審理時經訊及當日路線時，僅以「不知道」、「
    忘記了」、「不會講」等詞搪塞，所述顯有不實。
　2.證人己○○於原審審理時證述：甲○○○的住處距離伊住處
　　約法庭寬度的一點五倍，九十三年九月七日甲○○○家被搶
  　當天，伊看到有一輛車來回跑了大概五、六趟，好像要找人
　　的樣子，所以伊就坐在門口看，看到該車停放在甲○○○住
  　處門口，兩個年輕人從那部車下車後進入甲○○○的家，車
    子就馬上開走了等語（見原審卷第一四七至一四八、一五○
    頁）。又於本院審理中證謂：因為我的朋友有一部相同的車
    子，我應該有多看幾眼，確定車牌是６０８０，我好奇，我
    們鄉下比較沒有像那麼大的車子（按日產Ｑ４５，４５００
    ＣＣ）進來等語（見本院卷第一○九、一一二頁）。該證人
    己○○既非被害人，與被告四人均不相識，亦未指認當日強
    盜甲○○○財物之人，自無誇飾案發情節之可能，其上揭陳
    述案發當日客觀情況，復與證人丙○○於九十四年一月十七
    日警詢時供陳：由乙○○開車，丁○○坐在乙○○右側，到
    被害人住處前，伊與戊○○就下車等情節（見警卷第四十三
    頁）相符，則證人己○○就被告乙○○停車及被告戊○○及
    丙○○下車位置之證詞，自屬實情而可採。至其所證稱車牌
    ６０８０經本院函高雄市監理處查詢，並非該類型之車，且
    被告亦稱該車已賣掉，不清楚車牌號碼等語（見警卷第六頁
    ），故此部分或為證人記憶有誤，或為被告使用非該車原始
    之車牌，然可值認定者，證人所見之車型與被告所陳相符。
  3.證人戊○○、丙○○均於原審審理時證述：伊等強盜完畢後
    ，即由丙○○以戊○○上開行動電話撥打被告乙○○所有0
    000000000號，叫乙○○開車來載伊二人等語（見
    原審卷第一八一、一八九、一九五頁）；二人上開行動電話
    通聯調閱查詢單復均顯示於案發當日下午四時四十三分許彼
    此間確有通聯紀錄，通話時間六秒（見警卷第七三頁），自
    屬實情。又證人己○○於原審審理時證述：該輛汽車往前開
    走，轉了一圈，在伊視野可及範圍內繞行，雖然曾經脫離伊
    的視線，但有開回來，後來這部車有再回來停在甲○○○住
    處門口搭載這二個年輕人，是車子先停在陳杏元家的門口，
    年輕人才從屋內出來上車，車子和人幾乎同時到等語（見原
    審卷第一四八、一五一頁），核與被告丁○○所有0000
    000000號行動電話通聯紀錄顯示當日下午四時四十分
    許之基地臺位置仍在臺南縣大內鄉大內村內庄一之六十六號
    相符（見警卷第七五頁）。足見被告乙○○駕車離開後，實
    際上並未遠離，且於接聽丙○○電話而簡短通話後，隨即返
    回甲○○○住處門口接應被告戊○○與丙○○二人無疑。
  4.被告乙○○於警詢時供述：丙○○及戊○○下車後，伊駕車
    載伊太太經過姐夫家，因未看見姐夫車子就沒下車等語（見
    警卷第四頁），足見被告乙○○必然知悉其妻丁○○之「親
    家（即陳麗之婆婆）」甲○○○之住處。然被告乙○○於
    原審審理時尚辯稱伊等拿符令給陳麗之後，前往大內鄉找
    陳麗之先生，係趁戊○○、丙○○他們二人去吃麵那段時
    間去找的云云。查證人陳麗於警詢時陳述：案發當天下午
    丁○○到伊家找伊，並問伊先生在哪裡，伊跟他說可能在大
    內鄉伊婆婆住處等語（見九十四年度偵字第二六一○號卷第
    五十七頁）。是果如被告乙○○所辯，其遠自高雄縣鳳山市
    前來臺南縣大內鄉，係為尋找陳麗之先生，豈有經陳麗
    上開告知後，路過陳麗之婆婆家，僅未見陳麗先生之汽
    車，即未下車探望甚至未以電話詢問之理？其次，被告戊○○、丙○○自下車時起至上車之時，僅約十分鐘（根據戊○○第二次撥打甲○○○住處電話之下午四時三十四分許，與
    丙○○以戊○○行動電話撥打乙○○行動電話之下午四時四
    十三分許之間距判斷），被告乙○○竟捨近在咫呎之甲○○○住處，反就「距離甲○○○住處騎乘機車約一、二十分鐘
    車程」之「大內鄉水果園內之養蜂場（見原審卷第一四二、
    二一一頁）」找尋陳麗先生下落，更與被告丁○○所有0
    000000000號行動電話當日下午四時四十分許縣市
    基地臺位置仍在臺南縣大內鄉大內村內庄一之六十六號乙情
    未合；且上揭通話間隔（約十分鐘）亦不足以往返機車車程
    需時一、二十分鐘之養蜂場，被告乙○○上揭所辯顯不符常
    情。嗣被告丙○○撥打電話予被告乙○○後，被告乙○○即
    駕車返回甲○○○住處門口接應，竟未曾思及進入甲○○○
    住處寒喧，亦與其為調解陳麗與其丈夫間之事且為找尋陳
    麗丈夫而來大內地區之說詞有悖，是被告乙○○此番辯解
    並無可信之理。
  5.雖被告丙○○於九十四年二月三日第二次警詢時供陳：當天
    伊到屏東枋寮鄉東海村乙○○所經營盆栽店找他，乙○○找
    伊與戊○○要去臺南一個阿婆家，說阿婆家有錢，提議叫伊
    與戊○○二人進去，伊負責搜錢，戊○○負責控制阿婆，乙○○負責開車及報地點，伊拿被害人財物後就全數交給乙○○，由乙○○分贓等語（見警卷第四十八至五十一頁）。然
    就丙○○、戊○○於警偵訊及原審所述均稱原係基於闖空門
    竊盜之意圖而進入，因見到被害人才變更犯意為強盜（見警
    卷第二五頁、偵二○八三號卷第十九頁、二四頁、原審卷第
    一七八頁、一八四頁、一八八頁、二○一頁、本院卷第一○
    一頁、一○五頁）。按被害人甲○○○（民國十三年十一月
    二十日生），案發時年已七十九歲餘，平日一人獨居在臺南
    縣大內鄉大內村內庄十四之二號，如謂丙○○、戊○○自始
    即基於強盜犯意，則何須先行打電話試探有無人在家？且何
    以連打二次？則可能電話是因無人接聽，把電話關掉時按鍵
    太小沒有按好，以為掛斷了，或其他情形，況且，戊○○如
    打第一通電話已有人接，為何還要再打第二通？可見戊○○
    應係認為已經沒人才進入竊盜，否則彼等如知甲○○○在家
    何以僅攜乙支Ｔ型扳手即撬門進入？而未準備綑綁甲○○○
    之工具，而於進入後發現甲○○○即以其桌上之膠帶綑綁甲○○○並封住其口後，始進得搜尋財物。是由上跡證顯示，
    本件應係同案被告戊○○、丙○○由偷變搶，超出被告乙○○、丁○○原始共同竊盜之意圖，是上開警詢所述與其他警
    偵詢及審理中證述有間，尚難為可採。
  6.又被告戊○○於進入甲○○○住處強盜前，曾在車上以行動
    電話撥打甲○○○住處電話二次，無論被告戊○○或丙○○
    均與甲○○○素不相識，亦未謀面，斷無知悉甲○○○住處
    及電話之可能。被告戊○○於原審審理時固先證稱係在丁○○家中看到扣案桌曆上有甲○○○住處地址及電話云云，經
    提示扣案桌曆予其辨識後，被告戊○○又聲稱可能係聽聞丁○○講電話時提到云云。惟查，扣案桌曆僅記載「大內１４
    之２號」之文字，如非知情者明確告知，顯難理解為「臺南
    縣大內鄉大內村內庄１４之２號」，甚至係「甲○○○之住
    址」；況且該桌曆所記載之電話號碼係「0000000000陳」，
    亦非甲○○○住家電話00－0000000號，被告戊○○絕無憑
    空知悉甲○○○住處電話之理；再者，縱被告戊○○係聽聞
    丁○○講電話而知悉「甲○○○住處電話」，又如何與「桌
    曆上不明確住址」相互聯結，被告戊○○上開證言不合理，
    而無足取。則甲○○○住處電話自係被告丁○○告知後由被
    告戊○○撥打乙節，殆足認定。
  7.至被告乙○○辯稱當日係拿符令給陳麗，之後前往大內鄉
    係為尋找陳麗之丈夫云云。然被告乙○○、戊○○、丙○○於案發當日下午四時三十四分許至約同日下午四時四十三
    分間，係在臺南縣大內鄉大內村內庄１４之２號甲○○○住
    處附近，由被告戊○○與丙○○正在甲○○○住處內強盜財
    物，被告乙○○則在甲○○○住處附近繞行等候接應被告戊○○與丙○○等節，業據被告等供認如前，縱被告乙○○於
    其後確有前往臺南縣善化鎮東勢寮東昌里四十八號尋訪陳麗
    （據陳麗於警詢中證稱丁○○係於當日下午五點多拿令
    符去，見偵二六一○號卷第五七頁），亦與上開事實之認定
    無關。
  8.又據甲○○○於警詢中稱被強盜之財物現金約四萬元。被告
    戊○○於警詢中則稱強盜之金額約一萬餘元，伊分得六千元
    餘元，其他由丙○○拿走，另乙○○及丁○○則因嫌錢太少
    而未分（見警卷第二五、二六頁）。而後於審理中則證述不
    知搶得多少錢，伊與丙○○分，伊分得二萬元，丙○○也差
    不多（見原審卷第一八八頁）。另丙○○稱伊一上車即將搶
    來財物交給乙○○處理，回到乙○○住處時，再由乙○○親
    自分贓給伊，但多少已忘，至於乙○○與丁○○有無分到錢
    ？丙○○稱交由他（指乙○○）處理，伊不知道他分多少（
    見警卷第四四、四五頁）。其後又謂不知強盜之金額多少，
    係在乙○○鳳山家中客廳分贓，乙○○分給伊及戊○○各一
    萬元，錢是乙○○自己拿出來，不是搶來的錢（見警卷第五
    十頁）。其後於偵查中改口稱，共搶得一萬多元，在車上由
    伊和戊○○平分（見偵二六一○號卷第四一頁）。惟於原審
    則稱在乙○○鳳山家中由乙○○分贓，伊分得七千元，戊○○約分得八千元（見原審卷第一九八、一九九頁）。由上揭
    被告戊○○及丙○○所述，彼等均不能確定所強盜之金額為
    若干，而戊○○所述出入甚大，難為可採。按以彼等均尊稱
    乙○○為「大仔」，則犯罪所得之財物自當先交由「大仔」
    處理，且丙○○前後所證出入較小，並較符合常情，而為可
    採。是本件乙○○載人至現場，並接應離開，而後於其家中
    由伊主持分贓，豈能謂其與案情無關。
  9.綜上，本案事證明確，被告乙○○與被告戊○○、丙○○原
    始計劃竊盜之犯行均堪認定。
(三)、被告丁○○部分：
    訊據被告丁○○矢口否認有參與本件犯行，辯稱：伊未參與
    ，也不知道同案被告戊○○、丙○○去搶東西等語。經查：
  1.被告丁○○於警訊之時先則否認伊曾於九十三年九月七日有
    至臺南縣大內鄉，嗣經警提示伊所使用之0000000000號行動
    電話在該日之通聯紀錄顯示在當日下午四時後之基地台在臺
    南縣大內鄉後（見警卷第七五頁），始改口承認於該日有與
    其夫乙○○及戊○○、丙○○等共四人至臺南縣大內鄉（見
    警卷第十頁）。
  2.至渠等所使用之交通工具，被告丁○○先辯稱係由戊○○所
    駕駛之自小客車，惟經警提示現場經證人己○○所證述之日
    產Ｑ45自小客車（見警卷第九八頁），該車據乙○○稱係伊
    所有（見警卷第二、三頁）後，始改口承認坐該車至臺南縣
    大內鄉。
  3.又其於警詢中經警詢以至臺南縣大內鄉是何人提議？所為何
    事？均辯稱不知道（見警卷第十二頁）。而後於原審及本院
    審理中乃改口謂欲拿令符至善化鎮給其姐陳麗，後為調解
    陳麗與其姐夫之夫妻關係，才去大內鄉找其姐夫等語，然
    其於警詢中經警問其在大內鄉戊○○、丙○○下車伊與其夫
    至何處，卻稱「逛一圈後再回原來地方」，並無任何找尋其
    姐夫之行動，是其所辯至大內鄉欲找其姐夫調解其姐陳麗
    之夫妻關係等語，顯為事後推責之詞。
  4.經警方在其住處客廳發現乙本2004年桌曆，桌曆內八月三十
    日至九月五日背面上有記載「大內十四之二號」（即被害人
    甲○○○住處）字樣（影本見警卷第九九頁），其起先亦否
    認該記載為其所書寫（見警卷第十三、十七頁），而後於偵
    查中復改口稱係伊所寫（見偵二六一○號卷第六七頁）。
  5.又其於警詢中原否認有打電話給其姐陳麗，經警提示其所
    使用之0000000000號行動電話通聯，顯示其於九十三年九月
    七日有打九通電話至0000000000號其姐陳麗之行動電話，
    部分在高雄縣鳳山市撥打，然於當日十六時四分、十六時九
    分則在臺南縣大內鄉撥打，有通聯調閱查詢單在卷可憑（見
    警卷第七五頁），被告亦至此始承認有打電話給其姐陳麗
    （見警卷第十三、十四頁），但辯稱係為調解其姐陳麗與
    其姐夫之關係而為。
  6.按被告先書寫甲○○○地址於日曆，且又隨同乙○○等至臺
    南縣大內鄉，於戊○○、丙○○下車後，與乙○○開車在附
    近閒逛，俟戊○○、丙○○二人做案完畢，撥行動電話與乙○○通知來載走彼等。整個過程被告皆未脫離，一直參與其
    中，且就被害人甲○○○之住址及電話，應係由被告所告知
    ，否則何以毫無關係之戊○○、丙○○會至該址前先打電話
    試探後再犯案。
  7.由上所述，被告丁○○顯有參與被告戊○○、丙○○及乙○○原始之竊盜犯行，是其所辯不知云云，為非可取。
三、論罪科刑：
(一)、按刑法第三百二十一條第一項第三款之攜帶兇器竊盜罪，係
 　 以行為人攜帶兇器竊盜為其加重條件，此所謂兇器，其種類
  　並無限制，凡客觀上足對人之生命、身體、安全構成威脅，
    具有危險性之兇器均屬之，且祇須行竊時攜帶此種具有危險
    性之兇器為已足，並不以攜帶之初有行兇之意圖為必要。被
　　告戊○○、丙○○所持用之Ｔ型扳手固未據扣案，然被告戊○○於原審審理時已然供承係一Ｔ型扳手，手柄係塑膠材質
  　，以下是鋼做的，長約十六公分等語（見原審卷第一八二、
    一八九頁），復可以之撬開鐵捲門，業如前揭認定，倘以之
    對人攻擊，客觀上當足以對人之生命、身體、安全構成威脅
    ，而具有危險性，自屬兇器無疑。
(二)、刑法上犯罪之故意，祇須對於犯罪事實有所認識，有意使其
    發生或其發生不違背其本意，仍予以實施為已足，不以行為
    主觀之認識與客觀事實兩相一致為必要，故行為人主觀上欲
    犯某罪，事實上卻犯他罪時，依刑罰責任論之主觀主義思潮
    ，首重行為人之主觀認識，應以行為人主觀犯意為其適用原
    則，必事實上所犯之他罪有利於行為人時，始例外依該他罪
    處斷。我國暫行新刑律第十三條第三項原亦有「犯罪之事實
    與犯人所知有異者，依下列處斷：所犯重於犯人所知或相等
    者，從其所知；所犯輕於犯人所知者，從其所犯」之規定。
    嗣制定現行刑法時，以此為法理所當然，乃未予明定。從而
    行為人主觀上欲犯某罪，但事實上所為係構成要件略有不同
    之他罪，且二罪法定刑相同，情節又無軒輊時，揆之前揭「
    所犯與犯人所知相等，從其所知」之法理，自應適用行為人
    主觀上所認識之該罪論處（九十二年度台上字第一二六三號
    裁判酌參）；又共同正犯之所以應對其他共同正犯所實施之
    行為負其全部責任者，以就其行為有犯意之聯絡為限，若他
    犯所實施之行為，超越原計劃之範圍，而為其所難預見者，
    則僅應就其所知之程度，令負責任，未可概以共同正犯論（
    八十五年度台上字第四五三四號判決參照）。
(三)、本件依前揭所論，被告等原始計劃係竊盜，而非強盜，此已
    據被告戊○○、丙○○二人迭於警偵詢及原審審理中供陳在
    卷（見警卷第二四、二五頁，偵二六一○號卷第四三、四六
    頁、原審卷第一八八、二○一頁），於彼二人進去後見甲○○○在家，乃萌強盜犯意，進而為強盜，此應已超出被告乙○○、丁○○原始共犯竊盜之計劃。應認被告乙○○、丁○○與戊○○、丙○○就前揭加重竊盜犯行間，互有犯意聯絡
    及行為分擔，均為共同正犯。是本件就被告乙○○、丁○○
    二人所參與部分應論以共同攜帶兇器竊盜罪。公訴人認被告
    二人所犯為刑法第三百三十條第一項之結夥三人以上，攜帶
    兇器強盜罪，尚有未洽，起訴法條應予變更。
(四)、又刑法分則或刑法特別法中規定之結夥二人或三人以上之犯
    罪，應以在場共同實施或在場參與分擔實施犯罪之人為限，
    不包括同謀共同正犯在內（七十六年台上字第七二一○號判
    例酌參）。本件原始基於竊盜犯意聯絡而進甲○○○住宅下
    手之人僅戊○○、丙○○二人，未達三人，自不論以結夥三
    人以上之加重竊盜，併此敘明。
(五)、新舊法適用比較：
    按九十五年七月一日修正施行之刑法第二條第一項規定：行
    為後法律有變更者，適用行為時之法律，但行為後之法律有
    利於行為人者，適用最有利於行為人之法律。係以適用行為
    時之法律為原則，而以適用行為後之法律為例外，並以最有
    利於行為人之法律，為其選擇適用之標準（即從舊從輕主義
    ）。
  1.【刑法第二十八條「共同正犯」定義修正之法律適用】：
　　修正前刑法第二十八條規定關於「實施」一語，依實務見解
  　認係涵蓋陰謀、預備、著手、實行概念在內（司法院三十一
  　年院字第二四０號解釋），即承認陰謀共同正犯、預備共同
    正犯，非僅侷限於直接從事構成犯罪事實之行為，故解釋上
    包括「共謀共同正犯」，基於近代刑法之個人責任原則及法
    治國人權保障之思想，應以不承認「陰謀共同正犯」與「預
    備共同正犯」為當，新法為杜爭議，而將「實施」一語，修
    正為「實行」；且修正後，並無礙於「共謀共同正犯之存在
    」。故依新舊法均成立共同正犯（實施正犯或共謀共同正犯
    ），因其成立要件及刑罰效果均未變更，自無新舊法比較之
    問題，應依一般法律適用原則，適用現行刑法第二十八條（
    最高法院九十五年台上字第五五九九、五六六九號、九十六
    年台上字第八二九號判決參照）。
(六)、原審就被告乙○○部分論以加重強盜罪，固非無見，惟其所
    犯，本院認係加重竊盜罪；另被告丁○○部分原審認不構成
    犯罪，予以無罪之諭知，本院認仍應構成加重竊盜罪。被告
    乙○○上訴意旨否認犯罪，尚非可取；檢察官上訴指摘原審
    判決被告丁○○無罪不當等語，洵為可採，惟其所犯，本院
    認應係加重竊盜罪，而非加重強盜罪，理由如前所述。原判
    決關於乙○○、丁○○部分既有上開不妥之處，自應由本院
    予以撤銷改判。爰審酌被告乙○○素行不佳，雖未構成累犯
    ，但前科累累，有刑案資料查註紀錄表可參，與被告丁○○
    二人均值壯年，不思循正途，獲取生活所需，竟對屬姻親關
    係之被害人甲○○○明知其獨居，猶覬覦被害人財物，夥同
    他人侵入住宅竊盜，以擷取不法利益，其等犯罪動機至為不
    該，危害社會治安，敗壞善良風氣，且二人犯後猶飾詞狡辯
    ，毫無悔意，犯後態度甚劣等一切情狀，爰各別量處如主文
    所示之刑，以資儆懲。又被告等人持以強盜之「Ｔ型扳手」
    一把，係被告戊○○所有，業據被告戊○○與丙○○於原審
    審理時供承在卷，然未經扣案，復非屬違禁物，為免日後執
    行困難，故不併宣告沒收。
據上論結，應依刑事訴訟法第三百六十九條第一項前段、第三百
六十四條、第二百九十九條第一項前段、第三百條，刑法第二條
第一項前段、第二十八條、第三百二十一條第一項第三款，判決
如主文。
本案經檢察官劉欽銘到庭執行職務。
中　　華　　民　　國　　96　　年　　8 　　月　　9 　　日
                  刑事第一庭    審判長法　官  黃崑宗
                                      法　官  蔡長林
                                      法　官  夏金郎
以上正本證明與原本無異。
被告不得上訴。
檢察官如不服本判決，應於收受本判決後十日內向本院提出上訴
書。其未敘述上訴理由者並得於提起上訴後十日內向本院補提理
由書。
　　　　　　　　　　　　　　　　　　　書記官  劉岳文
中　　華　　民　　國　　96　　年　　8 　　月　　10　　日
附錄論罪科刑法條
中華民國刑法第三百二十一條第一項：
犯竊盜罪而有左列情形之一者，處六月以上、五年以下有期徒刑
：
一、於夜間侵入住宅或有人居住之建築物、船艦或隱匿其內而犯
　　之者。
二、毀越門扇、牆垣或其他安全設備而犯之者。
三、攜帶兇器而犯之者。
四、結夥三人以上而犯之者。
五、乘火災、水災或其他災害之際而犯之者。
六、在車站或埠頭而犯之者。
